最高法院刑事判決　　　　　　　　　　　　　　　　　八十七年度台上字第五○號
　　上訴人　台灣高等法院台南分院檢察署檢察官
　　被　告　甲○○
　　　　　　乙○○
　　　　　　丙○○
右上訴人因被告等偽造文書案件，不服台灣高等法院台南分院中華民國八十六年一月
十四日第二審判決（八十五年度上訴字第三三八號，起訴案號：台灣嘉義地方法院檢
察署八十三年度偵字第四七○八號），提起上訴，本院判決如左：
    主  文
原判決撤銷，發回台灣高等法院台南分院。
    理  由
本件原判決以公訴意旨略以：劉慶輝、鄭雅丰（同案被告，已判刑確定）係夫妻，二
人於民國八十年十一月間，擬籌設國雅建設股份有限公司（下稱國雅公司），明知鄭
妙果、吳孟育、李宗憲、蕭麗容、高淙媛等人均未同意擔任該公司股東，竟將彼等列
名為股東，並持股東名冊、彼等之身分證，以新台幣（下同）二十萬元之代價委託被
告甲○○代辦公司設立登記，甲○○於受託後，將此事委由被告乙○○辦理，再由乙
○○以十七萬元之代價，委由美育會計事務所負責人即被告丙○○辦理，被告等明知
前開股東均為人頭，並無繳納股款，且未共同訂立章程、召開發起人及董事會議，竟
基於共同犯意，由乙○○偽造國雅公司章程、發起人及董事會議事錄，由丙○○代為
調借該公司資本額三千五百萬元之股款，再由丙○○請不知情之台北市商務會計師事
務所會計師夏祖訓在彼等業務上登載不實之公司設立登記資本查核報告書、股東繳款
明細表等文書上簽證後，由丙○○持向經濟部辦理國雅公司之設立登記，致使承辦公
務員陷於錯誤，於同年十二月十一日將前開不實之事項登載於公司設立登記事項卡之
公文書上，認被告等與劉慶輝、鄭雅丰共同涉犯刑法第二百十六條、第二百十條、第
二百十五條、第二百十四條及公司法第九條第三項之罪嫌，但經審理結果，被告等犯
罪不能證明，爰將第一審判決關於被告等部分撤銷改判，諭知被告等無罪，固非無見
。
惟按證據之取捨及證據之證明力，雖屬於事實審法院自由判斷之職權，然其所為判斷
，仍須不違背一般經驗法則與論理法則，若其所為判斷，與一般經驗法則有違，即難
謂為適法。本件已判刑確定之被告劉慶輝、鄭雅丰二人於八十年十一月間擬籌設國雅
公司，並未徵得股東鄭妙果、吳孟育、李宗憲、蕭麗容、高淙媛等人之同意，公司之
資本額三千五百萬元亦未繳納，國雅公司且未於八十年十二月九日訂立公司章程、召
開發起人會議及董事會議，鄭雅丰於委請甲○○辦理該公司登記時，僅交付該公司股
東名簿、董事、監察人名單、全體發起人身分證影本或戶籍謄本及各股東印章，甲○
○委由乙○○辦理，乙○○再委由丙○○辦理時，亦僅交付上開資料，至申請公司登
記應備之公司章程、發起人及董事會議事錄則係丙○○所製作，公司之資本額三千五
百萬元亦係丙○○代為調借等情，為原判決認定之事實。而依卷內資料，被告等固無
從知悉各該股東印章係由鄭雅丰偽刻或盜用，亦無積極證據證明甲○○、乙○○二人
指示丙○○偽造上開資料，但據甲○○於法務部調查局嘉義市調查站應訊時供稱：國
雅公司設立登記之資本額三千五百萬元，該公司股東實際並未繳納，該公司亦未召開
發起人及董事會議，鄭雅丰委託辦理公司登記時，即表明欠缺資金，要求代為調度，
其即委請乙○○轉請美育會計事務所辦理。乙○○亦於同站應訊時供稱：甲○○委託
其辦理國雅公司設立登記及籌措該公司設立登記所需資本額三千五百萬元，渠與丙○
○協商後，轉請丙○○辦理（分見偵查卷第九至十頁、第十三至十四頁）。按股份有
限公司申請設立登記，須依公司法等相關規定收足股款、召開發起人會議及董事會，
以便訂立公司章程、選舉董監事、選舉董事長，然後再備妥書面文件提出申請，有經
濟部復函及檢送之作業程序在卷可按（見第一審卷(一)第三七－三八頁）。甲○○自承
於六十六年間即在會計事務所工作，七十三年成立甲○○事務所，乙○○亦曾自設會
計事務所，代辦公司登記等事項（分見偵查卷第八頁、第十三頁、第七十四頁）。則
彼二人對上開規定，不能諉為不知，乃於受託辦理時，明知鄭雅丰未檢附上開文件，
仍予受理而委由丙○○辦理，並與丙○○協商代籌資金，則彼二人與丙○○間是否有
犯意聯絡及行為分擔，即有詳加審究之必要；又依公司法第一百二十九條規定，公司
章程應由發起人全體同意訂立，且必有發起人會議及董事會之召開，始有各該會議事
錄之可言。原判決既認定國雅公司之發起人並無於八十年十二月九日訂立公司章程，
亦未召開發起人會議及董事會，乃又謂丙○○受託辦理該公司設立登記，其以委託人
交付之印章，製作申請登記之必要文件，應屬委託人有權製作之文書云云（見原判決
理由三之(五)），其所為判斷，顯與一般經驗法則及論理法則有違。上訴意旨，指摘原
判決不當，非無理由，應認有撤銷發回更審之原因。
據上論結，應依刑事訴訟法第三百九十七條、第四百零一條，判決如主文。
中      華      民      國    八十七    年      一      月      八      日
                              最高法院刑事第一庭
                                  審判長法官  黃  雅  卿
                                        法官  楊  文  翰
                                        法官  陳  正  庸
                                        法官  陳  世  雄
                                        法官  陳  炳  煌
      右正本證明與原本無異
                                              書  記  官
中      華      民      國    八十七    年      一      月     十三     日
